【裁判字號】    97,交抗,401
【裁判日期】    970731
【裁判案由】    聲明異議
【裁判全文】
臺灣高等法院高雄分院刑事裁定         97年度交抗字第401號
抗   告   人
即原處分機關  交通部公路總局高雄區監理所
代   表   人  乙○○
異   議   人  甲○○
即 受 處分人
上列抗告人因受處分人違反道路交通管理處罰條例，聲明異議案
件，不服臺灣高雄地方法院中華民國97年6 月25日裁定（97年度
交聲字第1342號），提起抗告，本院裁定如下：
    主  文
抗告駁回。
    理  由
一、原處分意旨略以：受處分人即異議人甲○○於民國96年10月
    23日8 時23分，騎乘車牌號碼XOP-017 號重型機車，行經高
    雄縣橋頭鄉○○○路136 號前，經高雄縣政府警察局岡山分
    局員警測得吐氣所含酒精濃度為每公升0.66毫克之事實，乃
    開單舉發酒後駕車。嗣原處分機關亦認前述違規事實明確，
    乃依道路交通管理處罰條例第35條第1 項第1 款之規定，裁
    處吊扣異議人駕駛執照12個月，施以道安講習等情。
二、異議意旨略以：異議人甲○○對於前揭時、地酒後違規騎乘
    上開重型機車，為員警施以酒測後開單舉發，嗣經交通部公
    路總局高雄區監理所裁處罰鍰及施以道安講習之處分部分並
    不爭執。惟因異議人僅持有普通小客車汽車駕駛執照，並無
    重型機車駕駛執照，若吊扣異議人所持有之普通小客車汽車
    駕駛執照將影響生計，是不服原處分機關對於吊扣前揭普通
    小客車汽車駕駛執照之處分，爰依法聲明異議等語。
三、按汽車駕駛人，駕駛汽車經測試檢定有酒精濃度超過規定標
    準之情形者，處15,000元以上60,000元以下罰鍰，並當場移
    置保管其車輛及吊扣其駕駛執照1 年，道路交通管理處罰條
    例第35條第1 項第1 款定有明文。而所謂酒精濃度超過規定
    之標準者，依道路交通安全規則第114 條第2 款之規定，係
    指汽車駕駛人飲用酒類或其他類似物後其吐氣所含酒精濃度
    超過每公升0.25毫克或血液中酒精濃度超過0.05% 以上者。
    次按，汽車駕駛人，因違反本條例及道路交通安全規則之規
    定，受吊銷駕駛執照處分時，吊銷其持有各級車類之駕駛執
    照，道路交通管理處罰條例第68條定有明文。此規定係於94
    年12月14日修正公布，並於95年3 月1 日施行，而修正前之
    道路交通管理處罰條例第68條則係規定「汽車駕駛人，因違
    反本條例及道路交通安全規則之規定，受吊扣或吊銷駕駛執
    照處分時，吊扣或吊銷其持有各級車類之駕駛執照」，觀其
    修法意旨，係以「原條文將違規駕駛人所持有之各級車類駕
    駛執照一併吊扣或吊銷，失之過酷，影響人民工作及生活甚
    鉅」為由，而刪除吊扣駕駛人駕駛執照時，應吊扣駕駛人持
    有各級車類駕駛執照之規定，是依現行道路交通管理處罰條
    例，已無得吊扣駕駛人所持有他級駕駛執照之依據存在，從
    而，於為吊扣駕駛人駕駛執照之處分時，自僅得吊扣駕駛人
    違規時所駕駛該級車類之駕駛執照，以限制其繼續駕駛該級
    車類行駛道路之權利，若駕駛人並無該級車類之駕駛執照，
    即無從執行吊扣駕駛執照之處分，而僅係應否依道路交通管
    理處罰條例第22條第1 項規定處罰駕駛人之問題。
四、經查：
  (一)異議人於上揭時、地，騎乘車牌號碼XOP-017 號重型機車，
    經員警施以酒測，酒測值為每公升0.66毫克後開單舉發，交
    通部公路總局高雄區監理所裁處罰鍰及施以道安講習，並吊
    扣駕駛執照12個月等節，有違反道路交通管理事件裁決書、
    舉發通知單、酒測單附卷可稽，堪以認定。
  (二)異議人於本件違規時，並無重型機車駕駛執照，僅有普通小
    客車汽車駕駛執照，而原處分機關上開裁決所指應吊扣之異
    議人駕駛執照，係指異議人之普通小客車汽車駕駛執照，有
    公路監理電子閘門證號查詢機車及汽車駕駛人之資料2 份在
    卷足憑。揆諸前揭說明，異議人既係騎乘重型機車違反道路
    交通管理處罰條例第35條第1 項第1 款之規定，依法即僅能
    吊扣其重型機車駕駛執照，並無得吊扣異議人持有他級駕駛
    執照之依據，原處分機關以異議人有上開違規行為，裁處吊
    扣異議人之普通小客車汽車駕駛執照，已難謂係適法之處分
    。
  (三)綜上所述，原處分以異議人無重型機車駕駛執照可供吊扣，
    而為吊扣異議人普通小客車汽車駕駛執照之處分，顯已逾越
    道路交通管理處罰條例之規範範圍，與法律保留原則相悖，
    而屬違法處分，是異議人提出本件聲明異議，為有理由，原
    審因而將原處分關於吊扣異議人普通小客車汽車駕駛執照之
    處分，予以撤銷，並為該部分不罰之諭知，經核於法尚無不
    合。抗告意旨，仍執：酒駕吊扣駕駛執照處分之目的，非僅
    在處罰行為人而已，尚有暫時禁止行為人駕車，以免造成用
    路人重大傷亡，倘汽車駕駛執照所有人，乘騎機車酒後駕車
    違規，倘因其無考領機車駕照，而得免吊扣其汽車駕照，顯
    有失公平原則等詞，指摘原裁定不當，難認有理由，應予駁
    回。
據上論斷，應依道路交通案件處罰辦法第26條、刑事訴訟法第4
12條，裁定如主文。
中    華    民    國    97    年    7     月    31    日
                  刑事第九庭    審判長法  官  莊秋桃
                                      法  官  范惠瑩
                                      法  官  謝宏宗
以上正本證明與原本無異。
本件裁定不得再抗告。
中    華    民    國    97    年    8     月    1     日
                                      書記官  熊惠津
                                                      Ｆ


司法院資訊處製作；財團法人民間司法改革基金會備份。
